臺灣高等法院交通事件裁定　　　　　　　　　　　　九十三年度交抗字第五二四號
　　抗　告　人
　　即受處分人　甲○○
右抗告人因違反道路交通管理處罰條例案件，不服臺灣板橋地方法院，中華民國九十
三年四月十五日所為裁定（九十三年度交聲字第一一０號），提起抗告，本院裁定如
左：
    主  文
抗告駁回。
    理  由
一、按二輛以上之汽車共同在道路上競駛、競技者，處汽車駕駛人新臺幣三萬元以上
    九萬元以下罰鍰，並當場禁止其駕駛及吊銷其駕駛執照，三年內不得考領駕駛執
    照，且應接受道路交通安全講習，道路交通管理處罰條例第四十三條第三項、第
    五項前段定及第六十七條第二項分別定有明文。
二、抗告意旨略以：抗告人即受處分人甲○○確實沒有集結車輛競速之行為與事實，
    九十二年十月二十六日凌晨帶著女友駕駛車號八Ｆ－五三七七號自用小客車前往
    拉拉山，沿途觀賞山上夜景，車速沒有開很快，邊開邊停，後來發現有許多車子
    緊跟在後，抗告人本欲讓他們先過，過沒多久就看到前方有警車將路攔住，被告
    只好將車子停下接受攔檢。下車後警察要了抗告人之証件，只是簡單問幾句，認
    不認識他們，抗告人表示不認識，警察就開始寫罰單，抗告人也覺得莫名其妙，
    走過去警員身旁一看，始知道警察開的是飆車的罰單，抗告人向警員解釋，伊不
    認識其他人，但警員不聽伊解釋，抗告人本來不想簽名，警員表示，如有不服，
    可以申訴，抗告人才簽名，但抗告人實無競駛之行為。警員宋豪傑所述及勘驗結
    果，僅足認抗告人與其他車輛均有高速行駛之情形，尚難遂認抗告人已與其他車
    輛發生「競」駛之違規情事，何況警員提拍照之照片，只是抗告人之汽車和其他
    車輛被攔下後停在路邊被開罰單，也沒有一度停止等其他車輛集結後再開，如何
    認定抗告人有競駛，故原處分機關以抗告人「二輛以上汽車共同在道路上競駛」
    、「駕駛人駕駛汽車與其他車在道路上競駛」，而依道路交通管理處罰條例第四
    十三條第三項、第四項等規定，裁處罰鍰新台幣三萬元，吊銷駕駛執照，三年內
    不得考領駕照，並應接受道路交通安全講習，顯然過重。抗告人坦承有改裝汽車
    ，但不能說汽車有改裝就認定當時抗告人有競駛之行為，抗告人對改裝汽車或警
    員認為抗告人有超速部分願意接受處罰，但抗告人沒有競駛，原審未予查明，逕
    行裁處重罰，抗告人沒有前科或不良行為紀錄，有正當工作，如今吊銷駕照，三
    年內不得考駕照，嚴重影響抗告人權益，請求撤銷原裁定云云。
三、經查：
  (1)原舉發機關（桃園縣政府警察局大溪分局）係以抗告人即受處分人甲○○於九十
    二年十月二十六日三時十分許，駕駛車牌號碼八Ｆ－五三七七號自用小客車，集
    結十部車輛以上在道路（臺七乙線十三點九公里處）競駛，而以違反道路交通管
    理處罰條例第四十三條第三項之規定而予以舉發，嗣抗告人未自動向指定之處所
    繳納結案，而於九十二年十一月三日提出申訴後，由交通部公路總局臺北區監理
    所以抗告人「二輛以上汽車共同在道路上競駛」，而依道路交通管理處罰條例第
    四十三條第三項之規定，裁處罰鍰新臺幣萬元，吊銷駕駛執照，三年內禁考，
    此有舉發違反道路交通管理事件通知書、交通部公路總局臺北區○○○○○道路
    交通管理事件裁決書各一紙附卷足稽。
  (2)抗告人甲○○於原審矢口否認有何競速之行為，辯稱：「當天我是要帶女友去看
    夜景，我們沒有開很快，邊開邊停，忽然從照後鏡發現有許多車子，我就想讓他
    們先過，過沒有多久，就看到前方有警車將路攔住，我就將車子停下」，「那條
    是山路，當晚我是慢慢的開，我當時並沒有注意我的時速是多少，我不常走山路
    ，所以我也不太注意該路段的速限，當時我們看到那些車輛開的很快，我就有向
    我的女友表示要先讓他們先過，但是我沒有辦法先讓他們通過，我有讓一輛車子
    先過，我是排第二輛車，就被攔下來」，「警察就問我是不是和他們一起同夥的
    ，我就說我和他們都不認識，警察什麼話都沒有說就要我出示證件開單，我當時
    並不知道警察是開我哪一條違規，我後來去警察旁邊看了之後，才知道警察是開
    我飆車的罰單」（見原審九十三年三月二十九日訊問筆錄）云云。然查，證人即
    當日於現場蒐證之警員宋豪傑於原審到庭結證稱：「（庭呈相關資料附卷）這是
    當時的取締項目及執行要目，路線圖示是本件後一次取締的情形，但是是同一路
    段，可以做為參考，當時是針對深夜在該路段在執勤，當時進來的那批車輛前後
    共有十輛車，都超過該路段的限速，該路段的速限是四十公里，已經超過道路交
    通管理處罰條例第四十三條第三項：兩輛車以上超過該路段的速限之規定及飆車
    的構成要件，我們當時也有全程錄影，將當時的錄影部分翻拍成ＶＣＤ，就是我
    們先前函送法院的證物」。「（當時是否有可能造成異議人所言之情形？）當時
    異議人前後並沒有其他車輛，只有這一批車輛，但是當異議人他們被攔下之後，
    有部分人表示是互相認識，異議人所言的情形，如果當時要讓那批飆車族先過的
    話，因為從攔檢點起算至少有三公里的距離，異議人大可以將車停放在路邊，讓
    他們先通過，我們攔檢下來的那些車輛，全部都是集結在一起的，庭呈路線圖所
    示，竹筍配銷所前他們曾經一度停車集結，而後再同時出發，我們就是在前方攔
    截，距離他們原先停車的地點有三公里，我們包夾之後，車隊動線延長的情形，
    第一輛車和最後一輛車的距離不到二十公尺」等情（同前訊問筆錄）。另經原審
    當庭勘驗證人所提之蒐證影片，勘驗結果為：「畫面顯示多部車輛高速通過畫面
    前方，一閃而過，異議人駕駛之車號八Ｆ—五三七七號曾一度停止，待其他車輛
    停止之後一起前進，事後在攔檢點前因警車圍堵，攔檢點前車輛均迴車，被蒐證
    警車擋下。攔停後警員要求異議人將引擎蓋掀開，檢視內部的機件」（同前訊問
    筆錄），是證人所述前開取締飆車行為之過程，核與蒐證錄影帶呈現之情節相符
    ，且徵諸證人為依法執行交通勤務之警員，與抗告人並不相識，亦無仇怨，難認
    有甘冒觸犯偽證罪而為不實陳述之理，其證述當可採信。再者，抗告人於原審調
    查時亦自承：「（當時看見警方在前攔檢，有無迴車規避之動作？）有，因為我
    的排氣管先前有損壞，所以我有維修過，我換了一個排氣管，聲音有點大，所以
    我看到警車的時候我也跟著迴車」，經詢以「正常換新的排氣管，聲音為何會過
    大，以致你面對警員會如此不安？」則沈默不答；又抗告人復就前揭勘驗結果自
    承：「引擎蓋內加裝引擎平衡桿是為了維持車輛高速行駛時的平衡」等情（同前
    訊問筆錄），則抗告人無端自行加裝專供於高速過彎行駛時維持平衡所用之專業
    賽車配備及換裝與原廠規格不同之排氣管，均顯示其駕駛習慣迥異於常態，乃於
    車輛上需耗資為諸多改裝。從而依抗告人於原審自述之情節，既認為其他陌生車
    輛車速過快，欲退避路旁禮讓以策安全，竟於停車後，待其他車輛集結後再次同
    時前進，旋即加入危險駕駛車群並領先車群、沿途超速行駛，又於面臨警員攔檢
    取締時，復與其他車輛均不顧危險，同時迅速於車道上原地迴車逃避，無端情虛
    ，所辯實與常理不合，容有瑕疵可指，顯非無隱，自難採信。
四、按交通警員掣單舉發違反道路交通管理處罰條例所列之違規事實，本質上為行政
    處分，係公務員基於職務上權力，依法就特定之具體事件所為具有公法上效果之
    單方行政行為，基於公務員為公法上行為具有公信力之原則，該行政處分當可被
    推定為真正，其據以依法處分之事實認定亦為真正無誤。本此公信原則，立法者
    賦予行政機關制定違反道路交通管理事件統一裁罰基準及處理細則，使勤務警員
    得當機處分以達其維護交通秩序、安全之行政目的，否則國家行政勢必窒礙難行
    。據此，刑事訴訟法就犯罪證據有關之規定中與屬行政秩序罰之交通違規裁罰本
    質不合之部分，自不在準用之列。而抗告人僅空言泛稱其無上開違規之情，然對
    於取締員警具結後之證詞、客觀之蒐證錄影結果均無從自圓其說，經查亦無任何
    證據足資證明員警有捏造事實違法取締之情事，則值勤員警本其維護交通秩序、
    安全職責所為之舉發，自應受到合法、正確之推定。是綜上所述，堪認抗告人上
    開集結飆車競駛之違規事實確實無訛。
五、原審以原處分機關認抗告人有上開違規情事，爰引道路交通管理處罰條例第四十
    三條第三項之規定，處罰鍰三萬元，吊銷駕駛執照，三年內禁考，固非無見；惟
    漏未依道路交通管理處罰條例第四十三條第五項前段規定裁處應接受道路交通安
    全講習。再依同法第八十九條規定，法院受理有關交通事件，準用刑事訴訟法之
    規定，且依刑事訴訟法第三百七十條前段規定：「由被告上訴或為被告利益而上
    訴者，第二審法院不得諭知較重於原審判決之刑。即所謂「不利益變更禁止原則
    」，惟該原則僅限於原判決適用法條並無不當時始有其適用，苟原判決有適用法
    條不當之情形時，第二審法院即得撤銷原判決，另為適法之判決而諭知較重原審
    之刑，再參諸刑事訴訟法第三百七十條後段自明；再依道路交通案件處理辦法第
    二十條規定：「交通法庭認為聲明異議有理由或聲明異議雖無理由，而原處分不
    當或違法者，應以裁定將原處分經聲明異議部分撤銷，並自為裁定。」觀之，足
    徵原裁決機關之處分如有不當及違法時，交通法庭亦得撤銷原處分另為適法之裁
    定甚明。本件原交通裁決機關僅裁處罰，原處分自有違法，是本件抗告人於原審
    之異議雖無理由，惟原處分既有可議，即無從維持。爰依法將原處分撤銷，並依
    道路交通管理處罰條例第四十三條第三項、第五項前段、第六十七條第二項及違
    反道路交通管理事件統一裁罰基準表之規定，裁處異議人罰鍰三萬元，吊銷駕駛
    執照，三年內禁考，並應接受道路交通安全講習，經核尚無違誤。抗告人猶執陳
    詞指摘原裁定不當，為無理由，應予駁回。
六、據上論斷，應依道路交通案件處理辦法第二十六條，刑事訴訟法第四百十二條，
    裁定如主文。
中　　　華　　　民　　　國　　九十三　　年　　　七　　　月　　二十八　　日
                              臺灣高等法院交通法庭
                                  審判長法  官  葉  騰  瑞
                                        法  官  江  國  華
                                        法  官  莊  明  彰
右正本證明與原本無異。
不得再抗告。
                                        書記官  廖  逸  柔
中　　　華　　　民　　　國　　九十三　　年　　　七　　　月　　二十九　　日
